【裁判字號】    89,上易,989
【裁判日期】    890425
【裁判案由】    侵占
【裁判全文】
臺灣高等法院刑事判決                            八十九年度上易字第九八九號
    上  訴  人
    即  被  告  丙○○
右上訴人，因侵占案件，不服臺灣板橋地方法院八十九年度易字第二三號，中華民
國八十九年一月三十一日第一審判決（起訴案號：臺灣板橋地方法院檢察署八十八年
度偵字第六二○九號）提起上訴，本院判決如左：
    主  文
原判決撤銷。
丙○○連續意圖為自己不法之所有，而侵占對於業務上所持有之物，處有期徒刑柒月
。
    事  實
一、丙○○自民國八十六年十二月二十二日起在位於臺北縣板橋市○○路三四號乙○
    ○○股份有限公司板橋營業所（以下簡稱華菱公司）擔任汽車銷售員，負責販賣
    新車、收取車款及保險費代辦汽車保險等業務，為從事業務之人。竟意圖為自己
    不法之所有，基於概括之犯意，自八十七年四月九日起至八十七年四月十四日止
    ，先後三次於附表一所示之時間，在華菱公司、臺北縣新莊市等地，對於業務上
    所持有之客戶交其付予華菱公司車款、訂車款或代辦汽車保險之保險費，竟未交
    付即予侵占入己，共計新臺幣（下同）四十八萬四千四百元（詳如附表一所載）
    。華菱公司於八十七年二月十五日清查得悉，經與附表二部分（即二萬九千四百
    二十九元加一萬一千一百六十元）加計核算，扣除丙○○代墊款項、其應得之薪
    資及獎金（合計四萬七千七百四十一元），尚欠華菱公司四十七萬七千二百四十
    八元。
二、案經華菱公司訴請臺灣板橋地方法院檢察署檢察官聲請簡易處刑，經臺灣板橋地
    方法院板橋簡易庭認不宜以簡易判決處刑，而移由該院刑事庭依通常程序審理。
    理  由
一、上訴人即被告丙○○對於右揭如附表一所示之時、地侵占業務上持有之車款、訂
    車款及保險費等犯行，華菱公司於八十七年二月十五日清查得悉，經與附表二部
    分加計核算，扣除丙○○代墊款項、其應得之薪資及獎金，尚欠華菱公司四十七
    萬七千二百四十八元事實，迭據被告於檢察官偵查、原審（原審筆錄將被告姓名
    誤載為陽民光）及本院審理中坦承不諱，核與告訴人華菱公司之代理人甲○○於
    於檢察官偵查、原審及本院審理中指訴之情節相符，復有自白書、李朝名八十七
    年四月二十日切結書、李朝名與被告於八十七年四月九日所訂之汽車買賣契約書
    、蔡永茂八十七年四月二十五日切結書、張可欣之預約單及華南商業銀行存款憑
    條等影本附於偵查卷可稽，事證明確，被告犯行洵堪認定。
二、被告於附表一所示之時、地，將業務上持有之款項侵占入己。核其所為，係犯刑
    法第三百三十六條第二項之業務侵占罪。其先後三次犯行，時間緊接，所犯係構
    成要件相同之罪，顯係基於概括犯意反覆為之，應依連續犯論以一罪，並加重其
    刑。公訴人雖未記載被告於附表一編號三所示之時、地侵占英群文理補習班（蔡
    永茂經手）所交付之汽車保險費部分，惟此部分與起訴事實，有連續犯裁判上一
    罪之關係，為起訴效力所及，本院自應併予審判。
三、公訴意旨另以：被告於附表二所示之時、地，侵占客戶林宏志交付之保險費二萬
    九千四百二十九元（原判決附表二編號一誤載侵占金額七千八百七十七元）及林
    松齡交付安裝零件費用一萬一千一百六十元。訊據被告固坦承附表二編號一所示
    之侵占犯行，核與告訴人指訴相符，並有林宏志之聲明書影本附於偵查卷可稽，
    惟查該部分犯行係在八十七年一月底某日所為，此據被告於原審供明，且參諸林
    宏志於八十七年七月十日書立之聲明書中亦載明於八十七年一月十九日向被告接
    洽購車，於交車前繳付部分車款等語相符，堪以認定。惟查被告前曾因犯業務侵
    占罪，經臺灣板橋地方法八十七年二月二十七日以八十七年度易字第六五九號判
    處有期徒刑十月，並經確定，有該案判決正本附於臺灣臺東地方法院檢察署八十
    七年度偵字第二五二一號卷第八至十頁可稽。被告所為附表二編號一之犯行係在
    該案宣示判決之前，因與該案有連續犯裁判上一罪之關係，而為該案既判力所及
    。因公訴意旨認此部分與本案前開論罪科刑部分，有連續犯裁判上一罪之關係，
    爰不另為免訴之諭知。至附表二編號二之安裝費部分，被告辯稱：林松齡部分是
    伊答應送給該客戶等語。查告訴人指訴被告侵占林松齡之款項部分，係以被告替
    林松齡至告訴人五股服務中心安裝ＦＲＥＥＣＡ之第三排座椅及四幅方向盤之安
    裝費一萬一千一百六十元未支付，此有告訴狀及告訴人提出之領料單、維修工作
    單附於偵查卷可稽，而被告於檢察官訊問時供述：林松齡部分是伊答應送給客戶
    的，應非屬侵占公司款項等語。況被告於八十七年四月十五日即被告訴人公司開
    除，此據告訴人之代理人甲○○於原審八十九年一月二十日訊問時陳明，被告於
    被開除之前並無收取林松齡款項之犯行，尚難認被告有侵占此一款項，尚不能證
    明被告有此部分之犯罪，惟依公訴意旨認此部分與被告前開論罪科刑部分有連續
    犯之裁判上一罪關係，爰不另為無罪之諭知。
三、原審據以論罪科刑，固非無見。惟查原判決就被告侵占款項誤計為五十萬三千二
    百七十七元，其將被告侵占英群文理補習班（蔡永茂經手）部分誤載為十萬零五
    十元（實係九萬四千元）；（二）如附表一編號三所示之被告侵占英群文理補習
    班（蔡永茂經手）所交付之車款及保險費部分，係同日一次為之，原判決分列二
    項（原判決原將之分為附表一編號三、四），未予認定係一次交付，認定事實均
    有未洽。被告上訴意旨以業已與告訴人和解，原審量刑過重為由，指摘原判決不
    當，雖無理由。惟原判決既有前揭可議之處，自應由本院予以撤銷改判。爰審酌
    被告曾八十六年間因侵占案件，經原審法院以八十七年度易字第六五九號判處有
    期徒刑十月確定（已於八十八年二月二十八日執行完畢），有臺灣高等法院檢察
    署刑案紀錄簡覆表在卷可稽，雖不構成累犯，惟素行不佳，被告犯罪動機、目的
    ，侵占金額、其犯罪後坦承犯行及於偵查中即與告訴人達成民事和解（有和解書
    一紙附卷可稽），並已依和解條件返還部分款項，告訴人亦表示不予追究等一切
    情狀，量處如主文第二項所示之刑。
據上論斷，應依刑事訴訟法第三百六十九條第一項前段、第三百六十四條、第二百九
十九條第一項前段，刑法第五十六條、第三百三十六條第二項，罰金罰鍰提高標準條
例第一條前段，判決如主文。
本案經檢察官郭文東到庭執行職務。
中    華    民    國    八十九    年        四        月      二十五    日
                            台灣高等法院刑事第三庭
                                審判長法  官  張  連  財
                                      法  官  張  傳  栗
                                      法  官  李  英  勇
右正本證明與原本無異。
不得上訴。
                                      書記官  倪  淑  芳
中    華    民    國    八十九    年        四        月      二十七    日
附錄：本案論罪科刑法條全文
刑法第三百三十六條：
對於公務上或因公益所持有之物，犯前條第一項之罪者，處一年以上七年以下有期徒
刑，得併科五千元以下罰金。
對於業務上所持有之物，犯前條第一項之罪者，處六月以上五年以下有期徒刑，得併
科三千元以下罰金。
前二項之未遂犯罰之。
附表一：
  編號   客戶名稱   侵占時間   侵占地點    經手名目及金額    侵占金額
                                                            （新臺幣）
    一   李朝名     87.04.09   華菱公司    車款四十五萬九   三十五萬七千元
      （以其妻謝秋月                       千元
        名義購買）
    二   張可欣     87.04.12   華菱公司    訂車款一萬元      五千元
    三   英群文理   87.04.14   臺北縣新莊市 車款十九萬九千   九萬四千元
         補習班（                            元
         蔡永茂經手）          保險費二萬八千 二萬八千四百元
                               四百元
附表二：
  編號  客戶名稱   侵占時間   侵占地點    經手名目及金額    侵占金額
                                                            （新臺幣）
   一  林宏志    87.1月底  臺北縣板    保險費三萬七千    二萬九千四百二十九
                           橋市長安    三百零六元        元
     街五之二
                           號三樓
   二  林松齡    87.04.24   華菱公司    安裝費一萬一千一百六十元


司法院資訊處製作；財團法人民間司法改革基金會備份。
